【裁判字號】    99,抗,1515
【裁判日期】    991025
【裁判案由】    拆屋還地等
【裁判全文】
臺灣高等法院民事裁定                  99年度抗字第1515號
抗  告  人  陳佐進即協進機車行
            甲○○
上列抗告人因與相對人乙○○等間拆屋還地等事件，對於中華民
國99年9月13日臺灣板橋地方法院96年度訴字第1862號裁定有關
訴訟標價額核定提起抗告，本院裁定如下：
    主  文
抗告駁回。
抗告費用新臺幣壹仟元由抗告人負擔。
    理  由
一、按訴訟標的之價額，由法院核定。核定訴訟標的之價額，以
    起訴時之交易價額為準；無交易價額者，以原告就訴訟標的
    所有之利益為準，民事訴訟法第77條之1 第1項、第2項定有
    明文。次按，向第二審或第三審法院上訴，依民事訴訟法第
    77條之13及第77條之14規定，加徵裁判費5/10，同法第77條
    之16亦規定甚明。
二、經查，相對人於原審係依民法第767 條之規定，主張其所有
    土地被侵奪而訴請抗告人拆屋還地，原判決命抗告人應將坐
    落臺北縣新莊市○○段854地號土地上如原判決附圖三所示
    854-A3部分面積8.35平方公尺及附圖三所示854-A1之部分面
    積12.68平方公尺之建物拆除，並將土地（下稱為系爭土地
    ）返還之情，有判決書乙份附卷可稽。而抗告人所占用之系
    爭土地於起訴時之公告現值為每平方公尺新臺幣（下同）3
    萬5264元乙節，亦有土地登記謄本存卷為據（見原審卷一第
    6 頁）。是以，抗告人就上開判決其敗訴部分不服上訴第二
    審裁判費之徵收，自應以相對人請求返還之系爭土地，於起
    訴時之交易價額為準。又土地公告現值，係直轄市或縣（市
    ）政府對於轄區內土地，經常調查其地價動態，將地價相近
    的土地劃為同一地價區段，並估計區段地價後，提經地價評
    議委員會評定者。而申報地價僅係土地所有權人於公告及申
    報地價期限內申報之地價。則以系爭土地之公告現值核定訴
    訟標的之價額，自應較以土地申報地價核定者，更接近客觀
    交易價額之標準。原裁定以系爭土地於相對人起訴時之公告
    現值即每平方公尺3萬5264元核算其訴訟標的價額為74萬160
    2元（計算式：35264元×（8.35＋12.68）平方公尺＝74160
    2元，元以下四捨五入），洵屬有據。
三、從而，原裁定核定本件訴訟標的價額為74萬1602元，並據以
    計算抗告人應繳之第二審裁判費用為1 萬2225元，於法應無
    不合。抗告意旨略以：應依系爭土地申報地價核定訴訟標的
    價額云云，指摘原裁定核定訴訟標的價額不當，求予廢棄，
    為無理由，應予駁回。爰裁定如主文。
中    華    民    國    99    年    10    月    25    日
                    民事第十一庭
                        審判長法  官  吳謀焰
                              法  官  許紋華
                              法  官  李瑜娟
正本係照原本作成。
本裁定除以適用法規顯有錯誤為理由，不得再抗告。如提起再抗
告，應於收受後10日內委任律師為代理人向本院提出再抗告狀。
並繳納再抗告費新臺幣一千元。
中    華    民    國    99    年    10    月    26    日
                              書記官  黃瑞芬

司法院資訊處製作；財團法人民間司法改革基金會備份。
